【裁判字號】    98,勞訴,27
【裁判日期】    980818
【裁判案由】    給付資遣費等
【裁判全文】
臺灣臺北地方法院民事判決              98年度勞訴字第27號
原      告  丙○○
兼訴訟代理
人          甲○○
被      告  勝宏工程有限公司
法定代理人  乙○○
上列當事人間請求給付資遣費等事件，本院於中華民國98年8月4
日言詞辯論終結，判決如下：
    主      文
被告應給付原告甲○○新臺幣壹拾肆萬玖仟肆佰捌拾元、原告丙
○○新臺幣壹拾壹萬伍仟陸佰肆拾元，及均自民國九十八年八月
五日起至清償日止，按年息百分之五計算之利息。
訴訟費用由被告負擔。
本判決得假執行。
    事實及理由
一、原告主張：原告係被告公司員工，兩造間有僱傭關係，詎被
    告自民國95年7月起，分別積欠原告甲○○新臺幣（下同）
    14萬9480元、原告丙○○11萬5640元薪資未付，經向桃園縣
    政府聲請調解，均未獲置理，爰依僱傭契約法律關係，請求
    被告給付原告上開工資，並聲明：（一）被告應給付原告甲
    ○○14萬9480元，及自98年8月5日起至清償日止，按年息百
    分之5計算之利息。（二）被告應給付原告丙○○11萬5640
    元，及自98年8月5日起至清償日止，按年息百分之5計算之
    利息。
二、被告則以：
    被告固積欠原告甲○○、丙○○薪資14萬9480元、11萬5640
    元未付，然被告於93年底至94年初承包中華映管股份有限公
    司龍潭L2廠之FAB（一）電氣工程時（以下簡稱系爭工程）
    ，被告工地之電纜線遭竊，損失共計1800萬元，而原告擔任
    查線人員，並參與拉線，對被告所有之電纜線負保管責任，
    今因原告過失，造成電纜線短少5萬多公尺，原告應負侵權
    行為損害賠償責任，並與原告前開薪資債權相抵銷等語置辯
    。並聲明：原告之訴駁回。
三、經查，本件原告甲○○、丙○○主張渠等係被告公司員工，
    被告分別積欠甲○○、丙○○薪資14萬9480元、11萬5640元
    未付，有被告公司轉帳明細表在卷可憑（見本院97年度審勞
    訴第21號卷第100頁），被告亦不爭執確有積欠原告甲○○
    、丙○○薪資14萬9480元、11萬5640元未付（見本院卷第53
    頁），此部分堪信為真實。是本件爭點厥為，被告對原告是
    否有侵權行為損害賠償債權，而得主張抵銷？
（一）按當事人主張有利於己之事實者，就其事實有舉證之責任
      ，民事訴訟法第277條前段定有明文。又按故意或過失，
      不法侵害他人之權利者，負損害賠償責任，民法第184條
      第1項前段定有明文。復按「損害賠償之債，以有損害之
      發生及有責任原因之事實，並二者之間，有相當因果關係
      為成立要件。故原告所主張損害賠償之債，如不合於此項
      成立要件者，即難謂有損害賠償請求權存在」，最高法院
      48年臺上字第481號判例可參。故侵權行為之成立，除須
      行為人具備故意或過失，且為不法之加害行為，並侵害被
      害人權利、發生損害外，加害行為與損害間尚須具有因果
      關係，始足當之。換言之，若無行為人之加害行為，必不
      生損害，反之，有此行為通常即足生此種損害者，始得謂
      加害行為與損害間具有相當因果關係。至所謂過失，則指
      行為人雖非故意，但按其情節應注意，並能注意而疏未注
      意，或對於構成侵權行為之事實，雖預見其能發生而確信
      其不發生者而言。
（二）本件被告辯稱於93年間承包系爭工程時，因電纜線失竊受
      有1800萬元之損害，原告身為查線及拉線人員而有保管責
      任，因渠等過失造成電纜線失竊，自負有侵權行為損害賠
      償責任云云，原告則否認上情，並辯稱：渠等雖係現場拉
      線工人，但皆依工地主任指示牽線，並非監工，亦非倉管
      人員，對電纜線不負保管責任，也不清楚電線短缺之事等
      語，是依前揭所述，被告就電纜線是否失竊、損失金額又
      係為何、原告是否負有保管責任、原告有何過失、原告之
      過失與被告損害間有無相當因果關係等情，自負有舉證責
      任。經查，被告雖以L2 FAB進線表格（見本院97年度審勞
      訴第21號卷第101頁）及購買電纜線之統一發票（同上卷
      第102至158頁）、手寫之實際用線丈量表（見同上卷第
      159至236頁）及電纜損失計算表（同上卷第256頁）為證
      ，然除統一發票外，實際用線丈量表及電纜損失計算表皆
      係手寫而成，其上並無相關測量人員或檢核人員之簽名確
      認，自無從以上開資料認定系爭工程實際使用之電纜線長
      度及範圍確如丈量表所示，並與被告購入之電纜線數量有
      5萬餘公尺之短少，以致被告受有1800萬元之損失。又查
      ，被告亦坦承原告只負責拉線，且很盡責在做，嗣下游承
      包商跑了，剩下5％未完工部分由訴外人即工地主任卓遵
      憲帶領原告繼續做完，原告並非工地主任，只是工人，主
      要損害係下游承包商造成；拉線人員平均有30幾人，一開
      始是承包商負責拉線，承包商跑掉後，原告有參與拉線，
      現場管理很嚴格，電線不可能拿出去等語（見本院卷第37
      頁背面、第52頁背面），足見被告亦不否認原告僅係現場
      工人，並非擔任指揮調度之工地主任，遑論從事監工事務
      ，且原告施工時皆盡責而為，工地現場亦嚴格管理，電纜
      線無法攜出等情，準此，被告是否確有短少5萬餘公尺電
      纜線甚或遭人竊取，已非無疑；縱被告確發生電纜線失竊
      乙事，依被告上開所述，亦不足證明原告有何保管責任，
      遑論按其情節應注意，並能注意而疏未注意，或對於構成
      侵權行為之事實，雖預見其能發生而確信其不發生者之過
      失責任可言，且被告迄本院言詞辯論終結時，對於原告有
      何過失，並與被告之損害間有相當因果關係存在等利己事
      實，皆未舉證以實其說，揆諸前揭說明，要難謂被告對原
      告有侵權行為損害賠償債權，是以被告抗辯得以1800萬損
      害賠償債權與原告前開薪資債權相抵銷，洵屬無據。
四、綜上所述，被告自認積欠原告甲○○14萬9480元、丙○○11
    萬5640元薪資未付，且被告對原告亦無損害賠償債權得與上
    開薪資債權抵銷，從而，原告主張依僱傭契約法律關係，請
    求被告給付原告甲○○14萬9480元、丙○○11萬5640元，及
    均自98年8月5日起（此日期經被告同意）至清償日止，按年
    息百分之5計算之利息，為有理由，應予准許。
五、本件所命被告給付之金額，未逾50萬元，爰依民事訴訟法第
    389條第1項第5款規定，依職權宣告假執行。
六、本件事證已臻明確，兩造其餘攻擊或防禦方法，經本院審酌
    後，認均與本件之結論無涉，茲不再一一論述，併予敘明。
七、據上論結，本件原告之訴為有理由，依民事訴訟法第78條、
    第389條第1項第5款，判決如主文。
中    華    民    國    98    年    8     月    18    日
                  勞工法庭    法  官  孫正華
以上正本係照原本作成。
如對本判決上訴，須於判決送達後20日內向本院提出上訴狀。
中    華    民    國    98    年    8     月    18    日
                              書記官  林秀娥


司法院資訊處製作；財團法人民間司法改革基金會備份。
